【裁判字號】    99,交聲,1930
【裁判日期】    991230
【裁判案由】    違反道路交通管理處罰條例聲明異議
【裁判全文】
臺灣臺北地方法院交通事件裁定        99年度交聲字第1930號
原處分機關  臺北市交通事件裁決所
異  議  人
即受處分人  譚徽文
                      號3樓
上列異議人即受處分人因違反道路交通管理處罰條例案件，對於
臺北市交通事件裁決所民國99年11月26日所為之處分（原處分案
號：北市裁罰字第裁22-AEY989189號）聲明異議，本院裁定如下
：
    主  文
異議駁回。
    理  由
一、原處分意旨略以：異議人即受處分人譚徽文於民國99年11月
    25日14時20分許騎乘車號XMT-875 號普通重機車，在臺北市
    ○○○路5 段212 巷口，為警攔停舉發駕車行經有燈光號誌
    管制之交岔路口紅燈迴轉，因而依違反道路交通管理處罰條
    例第53條第1 項規定裁處罰鍰新臺幣（下同）1,800 元，並
    依同條例第63條第1 項第3 款記違規點數3 點等語。
二、異議理由略以：異議人沒有闖紅燈，當天直行民生東路5 段
    與212 巷口之交叉路口時，雖212 巷口未劃機車兩段式待轉
    區，但異議人仍先在212 巷口前方待轉，之後才綠燈直行並
    左轉回民生東路5 段之對向車道，況現場禁止左轉之標誌係
    設在快車道上，並非禁止慢車道左轉，異議人提出之現場圖
    、照片等均可證明此事，且員警未提出監視器為證、當庭又
    說謊稱監視器沒拍到，以員警站立位置而言，會因為天候、
    光線、分隔島上之競選旗幟及布條而看不清楚異議人騎車之
    行向，員警所述不實，異議人有權拒簽罰單，為此聲明不服
    ，請求撤銷原處分等語。
三、按汽車駕駛人，行經有燈光號誌管制之交岔路口闖紅燈者，
    處新臺幣1,800 元以上5,400 元以下罰鍰，並記違規點數3
    點，道路交通管理處條例第53條第1 項、第63條第1 項第3
    款分別定有明文。又按汽車駕駛人迴車時，有下列情形之一
    者，處新臺幣600 元以上1,800 元以下罰鍰：「... 三、在
    禁止左轉路段迴車... 」，同條例第49條第3 款亦定有明文
    ，且應依同條例第63條第1 項第1 款之規定，併記違規點數
    1 點。而按道路交通安全規則第106 條第3 款亦規定，在禁
    止左轉路段，不得迴車；另按道路交通標誌標線號誌設置規
    則第74條規定，禁止左轉標誌設於禁止各種車輛左轉道路入
    口附近顯明之處。有時間、「車種」、「車道」特殊規定者
    ，應在「附牌」內說明（即同規則第14條：標誌得視需要加
    裝附牌，俾使車輛駕駛人及行人對於標誌圖案之含義易於瞭
    解）；且按機器腳踏車行駛至交岔路口，其轉彎，應依標誌
    或標線之規定行駛，道路交通安全規則第99條第2 項前段亦
    有明定。另道路交通標誌標線號誌設置規則第65條規定：機
    慢車兩段左轉標誌，用以告示左轉機慢車駕駛人應遵照號誌
    指示，在號誌顯示允許直行時先行駛至右前方路口之左轉待
    轉區等待左轉，俟該方向號誌顯示允許直行後，再行續駛，
    以兩段方式完成左轉。此標誌設於實施機慢車兩段左轉路口
    附近顯明之處，並配合劃設機慢車左轉待轉區標線。此標誌
    下緣得設「機慢車兩段左轉」附牌等旨。從而，依據上開各
    該法律規定可知：行經有燈光號誌管制之交岔路口，如駕
    駛人於紅燈亮起時逕予駕車穿越該交叉路口至銜接路段再迴
    轉，亦為闖紅燈（可排除單純超越停止線之情形），禁止
    左轉之路段除禁止車輛左轉外，亦禁止迴車，禁止左轉之
    標誌如有「車種」、「車道」方面之特殊規定者，應在附牌
    內說明以使用路人明瞭，反之，如無加掛附牌說明「車種」
    、「車道」方面之特殊規定，不分快（內）、慢（外）車道
    ，不分是否機慢車，原則上該路段一律禁止左轉，機慢車
    行駛至交岔路口，其轉彎，應依現有標誌（含上開禁止左轉
    之標誌在內）或標線之規定行駛，如設有兩段左轉標誌，機
    慢車駕駛人即應依該標誌進行兩段式左轉，是當該交叉路口
    設有「禁止左轉」標誌且無車種、車道限制時，機慢車本應
    遵守該「禁止左轉」標誌，除非該路口同時設置兩段左轉標
    誌（包含繪設待轉區標線），允許慢車道上之機慢車以兩段
    式左轉之方式左轉，如該路口並無該兩段式左轉之標誌存在
    ，自不容許機慢車駕駛人不遵照該「禁止左轉」標誌之指示
    行駛，自行兩段式左轉再據以主張免責，上開法律規定已釋
    示甚明，解釋上要無任何疑義，合先敘明。
四、經查，異議人於上開時間，騎乘上開機車，行經臺北市○○
    ○路○ 段與212 巷口之交叉路口時，因於圓形紅燈亮起時直
    接迴轉至對向車道（西往東迴轉西）而為警攔停舉發闖紅燈
    迴轉之事實，業據異議人坦承騎車行至該交叉路口之情無誤
    ，證人即臺北市政府警察局松山分局三民派出所員警林逸甲
    亦於本院訊問時到庭結證甚詳（見本院99年12月27日訊問筆
    錄），並有本件舉發違反道路交通管理事件通知單、裁決書
    、臺北市政府警察局松山分局函文、員警事後返回現場拍攝
    之照片共11張、異議人提出之空照圖、事後返回現場拍攝之
    照片共5 張及其他路段之照片共6 張等為憑；觀諸證人即舉
    發員警林逸甲所述，其當時站在該交叉路口異議人車輛行向
    之對面即民生東路5 段167 號前（陽信銀行門口）執行金融
    守望勤務，因站立在路旁故向來均一併針對交通違規進行取
    締，「我看見駕駛人在民生東路5 段212 巷前面，那時民生
    東路5 段是紅燈，駕駛人在民生東路5 段上直接左轉，然後
    迴轉到我這邊」，當時民生東路5 段完全紅燈亮起沒有左右
    轉綠燈，異議人車道上僅有其1 台車，當異議人迴轉後才拿
    相機開始錄影，並且攔停等語明確，依其所述站立位置，僅
    距離交叉路口白線約4 、5 台車身（3 間商店）之距離，且
    依其提出之照片加計車道數之路幅後，客觀上仍難認有何不
    能辨識對向停止線前（巨無霸遊戲場前）車輛有無紅燈直行
    或迴轉之情事，另異議人為警舉發當時為下午2 時20分許，
    並非深夜無照明之時段，分隔島上縱有旗幟、布條或照片所
    示之矮樹，但均非體積龐大或完全固定足以完全擋住員警視
    線之物，以異議人所言員警175 公分之身高，員警證稱在對
    面可以看見駕駛人上半身之頭部位置當非無據，其目視即足
    以觀察到異議人車道上僅有其1 台車且紅燈亮起時直接迴轉
    等節，且雖員警係在異議人行至其此向車道上後方開始以相
    機錄影，因而未能提出更早之前之錄影畫面佐證，但查員警
    依法於路旁攔停取締交通違規勤務，就行為瞬間完成之違規
    （類如本件之闖紅燈）僅以目視判斷而為舉發，如能綜參現
    場路況等節確認其判斷無誤，自不能以員警無法提出其他監
    視器等證據即認應予免罰，本件員警到庭具結作證擔保其所
    述實在，且證詞符合卷存照片等證據所呈現之現場狀況，員
    警更說明現場巨無霸商店前有兩支監視器照往店內、212 巷
    口警用監視器係照往巷內，角度無法拍得異議人之騎車行向
    ，佐以上述分局函文所言該路口設置有4 支錄影監視器，分
    別設置於西側中央分隔島1 支（新建尚無法使用）、西南側
    1 支（鏡頭向南）及西南角兩支（鏡頭向西及向東），經現
    場勘查該路口錄影監視器並未拍攝到該車經過之情形等節，
    本院互核卷附照片後認屬無誤，相較於異議人單純質疑員警
    說謊拒不交出畫面云云，應認異議人所言僅係主觀臆測之詞
    。至於異議人一再辯稱其係先騎至（與之逆向）212 巷口前
    方再左轉至民生東路5 段，符合機車兩段式左轉規定云云，
    一者，與本院上開查證結果不符，二者，依卷附照片，該民
    生東路5 段前方設有明顯「禁止左轉」之圓形標誌，且無加
    掛任何附牌說明「車種」、「車道」方面之特殊規定，自係
    全面禁止該路段上各車道各車種左轉（含迴車），又因民生
    東路5 段（西）右轉212 巷（南）時，該212 巷之行向為單
    向道（業據查獲員警當庭確認無誤），則該交叉路口既設有
    全面禁止左轉之標誌、又無允許機車兩段式左轉之標誌、更
    無可能在右轉212 巷為單向道之情況下允許機慢車駕駛人以
    逆向之方式在212 巷口前待轉（該處亦無繪設待轉區標線）
    ，是承前「三、」之理，異議人主張禁止慢車道左轉，該標
    誌即應掛於慢車道前方，慢車道未掛禁止左轉標誌，即便逆
    向在路口等候待轉，亦係合於交通規則之機車兩段式左轉云
    云，顯屬誤會，是異議人騎乘機車行至有燈光號誌管制且全
    面禁止左轉之交岔路口（西往東），於紅燈亮起之際由慢車
    道穿越民生東路5 段之停止線進入銜接之212 巷交叉路口再
    逕行騎車迴轉往西，依據首揭說明，自有闖紅燈及在禁止左
    轉路段迴車之違規，異議人所辯，與事實不符，並非可採。
五、綜上所述，異議人確有於前開時、地駕車行經有燈光號誌管
    制之交叉路口闖越紅燈且在禁止左轉之路段迴車之違規行為
    ，雖異議人當場拒絕簽收罰單，但舉發員警依相關規定辦理
    ，原處分機關亦對異議人為情節較重之闖紅燈違規之最低額
    裁罰，即依前開道路交通管理處罰條例第53條第1 項、第63
    條第1 項第3 款及違反道路交通管理事件統一裁罰基準表之
    規定，裁處異議人罰鍰1,800 元，並記違規點數3 點，經核
    於法並無任何違誤，本件異議人所為之異議，為無理由，應
    予駁回。
六、據上論斷，應依道路交通管理處罰條例第87條第2 項，道路
    交通事件處理辦法第18條，裁定如主文。
中    華    民    國    99    年    12    月    30    日
                  交通法庭    法  官  吳勇毅
上正本證明與原本無異。
如不服本裁定，應於裁定送達後5 日內向本院提出抗告狀。
                              書記官  游秀珠
中    華    民    國    99    年    12    月    31    日

司法院資訊處製作；財團法人民間司法改革基金會備份。
